【裁判字號】    95,上訴,1779
【裁判日期】    950727
【裁判案由】    違反槍砲彈藥刀械管制條例
【裁判全文】
臺灣高等法院刑事判決                95年度上訴字第1779號
上  訴  人
即  被  告  甲○○
指定辯護人  本院公設辯護人  丙○○
上  訴  人
即  被  告 乙○○
選任辯護人  邱創舜  律師
上列上訴人等因違反槍砲彈藥刀械管制條例案件，不服臺灣板橋
地方法院95年上訴字第1762號，中華民國95年30月23日第一審判
決（起訴案號：臺灣板橋地方法院檢察署94 年度核退偵字第616
、617、618號），提起上訴，本院判決如下：
    主  文
原判決關於甲○○、乙○○部分均撤銷。
甲○○未經許可，持有可發射子彈具有殺傷力之改造玩具手槍，
累犯，處有期徒刑參年陸月，併科罰金新臺幣拾萬元，罰金如易
服勞役，以新台幣貳仟元折算壹日。扣案如附表（一）、（二）
所示之槍枝沒收。
乙○○未經許可，寄藏可發射子彈具有殺傷力之改造玩具手槍，
處有期徒刑參年，併科罰金新臺幣陸萬元，罰金如易服勞役，以
新台幣貳仟元折算壹日。扣案如附表（二）所示之槍枝沒收。
    事  實
一、甲○○於民國88年間因毒品案件，經本院以88年度上易字第
    2266號判處有期徒刑6 月，如易科罰金，以3百元折算1日，
    於89年8 月24日易科罰金執行完畢（於本案構成累犯）。又
    於89年間因毒品案件，經原審法院以89年度易字第3101號判
    處有期徒刑8 月（第一案）；再於89年間因賭博案件經台灣
    士林地方法院以90年度簡字第1792號判處有期徒刑4 月，如
    易科罰金，以3百元折算1日（第二案）；又於90年間因毒品
    案件，經原審法院以91年度易字81號判處有期徒刑1年6月（
    第三案）；另於91年間因妨害自由案件，經原審法院以91年
    度訴字第2216號判處有期徒刑4 月（第四案）；其中第二、
    三案件經檢察官聲請原審法院定應執行有期徒刑1年8月，並
    與第一、四案件接續執行，於93年3 月29日縮短刑期假釋出
    監（至93年12月22日始執行完畢），猶不知悔改。竟於假釋
    期間內之93年4 月間某日（起訴書誤載為94年間），在台北
    縣五股鄉山上，自不詳真實姓名綽號「空丁」之成年男子處
    ，收受如附表（一）編號一仿FN廠半自動手槍製造，換裝土
    造金屬槍管改造而成，可發射子彈，具有殺傷力之8mmPPK玩
    具手槍1支（槍枝管制編號0000000000 ）；如附表（一）編
    號二仿BERETTA 廠半自動手槍製造，換裝土造金屬槍管改造
    而成，可發射子彈，具有殺傷力之9mm 貝瑞塔玩具手槍一支
    （槍枝管制編號0000000000）；如附表（二）仿COLT廠半自
    動手槍製造，換裝土造金屬槍管改造而成，可發射子彈，具
    有殺傷力之COLT玩具手槍一支（槍枝管制編號0000000000）
    ，及如附表（三）具殺傷力之土造子彈2 顆。甲○○旋將上
    開槍枝、子彈攜返台北縣五股鄉○○路6巷39號9樓住處，未
    經許可而無故持有之。
二、乙○○亦明知甲○○所持有改造COLT玩具手槍，係有殺傷力
    之改造槍枝，竟基於寄藏槍枝之犯意，於93年11月間（起訴
    書誤載為94年），在台北縣五股鄉○○路52巷3號2樓住處，
    自甲○○處收受上開改造COLT玩具手槍1 支，並將之藏放在
    上址浴室天花板上，而無故寄藏之。嗣於94年3 月2日下午2
    時10分許，在台北縣五股鄉○○路6巷39號9樓查獲甲○○；
    復於同日下午2 時33分許，經警持搜索票前往台北縣五股鄉
    ○○路○段2巷1 之17號同案被告李志祥住處，查獲如附表（
    一）編號一所示改造8mmPPK玩具手槍1 支、編號二所示改造
    9mm貝瑞塔玩具手槍1 支，及如附表（三）所示之土造子彈2
    顆；並於同年3 月3日上午8時許，經警持搜索票在台北縣五
    股鄉○○路52巷3號2樓，查獲乙○○寄藏如附表（二）所示
    改造COLT玩具手槍1支。
三、案經內政部警政署刑事警察局移送台灣板橋地方法院檢察署
    檢察官偵查起訴。
    理  由
一、訊據被告甲○○對於上揭時地未經許可持有槍、彈，於警詢
    時及原審偵審中坦承不諱，經核與同案被告李志祥於警詢及
    偵審中坦承收受寄藏甲○○所交付之如附表（一）所示槍枝
    及附表（三）所示之具殺傷力土造子彈，經核二人之供述情
    節一致，並有附表（一）、（二）、（三）所示之槍枝、子
    彈扣案可供佐證。其於本院否認犯罪，殊無可採。又被告乙
    ○○固坦承於上揭時地自被告甲○○處收受附表（二）所示
    之槍枝，並在其住處浴室天花板內為警查獲之事實不諱，惟
    矢口否認被訴寄藏槍枝之犯行，辯稱：於原審稱伊以為係一
    般之BB槍，於本院稱以為是壞的槍，不知具有殺傷力云云。
    惟查：被告等人上開犯行，有扣案如附表所示之槍枝、子彈
    可證，該槍枝、子彈經送內政部警政署刑事警察局鑑定，其
    中附表（一）編號一之8mmPPK玩具手槍（槍枝管制編號0000
    000000），係仿FN廠半自動手槍製造，換裝土造金屬槍管改
    造而成，機械性能良好，可發射子彈，具有殺傷力；附表（
    一）編號二之9mm貝瑞塔玩具手槍（槍枝管制編號000000000
    0），係仿BERETTA廠半自動手槍製造，換裝土造金屬槍管改
    造而成，機械性能良好，可發射子彈，具有殺傷力；附表（
    三）之土造子彈2 顆，經擊發測試，認具殺傷力；附表（二
    ）之COLT玩具手槍1枝（槍枝管制編號0000000 000），係仿
    COLT廠半自動手槍製造，換裝土造金屬槍管改造而成，機械
    性能良好，可發射子彈，具有殺傷力，有該局94年3 月15日
    刑鑑字第0940034096號槍彈鑑定書一紙在卷可稽。被告乙○
    ○雖以前詞置辯，然查被告甲○○於原審審理中，以證人身
    分證稱係伊將附表（二）所示之槍枝交付被告乙○○寄藏等
    語，被告乙○○對此亦不否認。按被告乙○○在偵查中既供
    稱會修理BB槍云云（見偵字第4250卷第18頁），則其對BB槍
    之構造應有相當之認識，豈有不識本案槍枝與BB槍不同之理
    ；況本案槍枝係警方持搜索票在其住處浴室天花枝內查獲，
    其寄藏位置至為隱密，顯見其對該槍枝係違禁物知之甚稔，
    所辯以為是壞槍，不知係有殺傷力之管制槍枝云云，顯屬事
    後卸責之詞，不足採信。
二、本件事證已臻明瞭，被告二人聲請將扣案槍彈送指紋鑑定，
    經核已無調查必要，併此敘明。
三、查被告甲○○行為後，槍砲彈藥刀械管制條例業經總統於94
    年1月26日以華總一義字第09400010101號令修正公布，並自
    94年1月28日生效施行，原條例第8條與第10條、第11條合併
    修正移列為修正條文第8條，原條例第10、11 條刪除；修正
    前槍砲彈藥刀械管制條例第11條第4 項之未經許可持有可發
    射子彈具有殺傷力之各式槍砲罪，移至新法第8條第4項，除
    將舊法規定之「槍砲」修正為「槍枝」外，修正前之法定刑
    為1年以上7年以下有期徒刑，併科新臺幣7 百萬元以下罰金
    ，修正後槍砲彈藥刀械管制條例第8條第4項係規定：「未經
    許可持有第4條第1項第1 款所定其他可發射金屬或子彈具有
    殺傷力之各式槍枝者，處3年以上10 年以下有期徒刑，併科
    新臺幣7 百萬元以下罰金」，修正後之新法，對被告甲○○
    並非較為有利。是本件應依刑法第2條第1項之規定，核被告
    甲○○所為，係犯修正前之槍砲彈藥刀械管制條例第11條第
    4 項之未經許可持有可發射子彈具殺傷力之槍枝罪，及同條
    例未經修正第12條第4 項之未經許可持有子彈罪。故被告甲
    ○○以一持有行為同時持有槍枝、子彈，係以一行為觸犯二
    罪名之想像競合犯。次按行為後法律有變更者，適用行為時
    之法律。但行為後之法律有利於行為人者，適用最有利於行
    為人之法律，刑法第2條第1項定有明文。被告甲○○行為後
    ，刑法已於95年7月1日修正施行，按修正後之刑法第55條刪
    除有關牽連犯之規定，想像競合犯部分之內容也有變更，但
    並無有利於被告，故而本件依上述刑法第2條第1項規定，仍
    應適用修正前刑法第55條規定，所犯二罪應從一重之未經許
    可持有槍枝罪處斷。又被告甲○○曾於88年間因毒品案件，
    經本院以88年度上易字第2266號判處有期徒刑6 月，如易科
    罰金，以300元折算1日，於89年8 月24日易科罰金執行完畢
    ，有本院被告全國刑案紀錄表在卷可憑，其於刑之執行完畢
    後5 年內，再犯有期徒刑以上之刑之罪，無論依修正前刑法
    第47條或修正後刑法第47條第1 項之規定均為累犯，經比較
    新舊法之結果，修正後之刑法第47條第1 項之規定，對被告
    並無較為有利，故應依修正前刑法第47條第1 項之規定加重
    其刑。
四、核被告乙○○所為，係犯修正後槍砲彈藥刀械管制條例第 8
    條第4 項之未經許可寄藏可發射子彈具有殺傷力之槍枝罪。
    （其行為己橫跨新舊法，應適用新法，無新舊法比較問題）
    。
五、原審以本件事證明確，而分別判處被告甲○○有期徒刑3 年
    6月，併科罰金新台幣10萬元，罰金如易服勞役，以銀元3百
    元（即新台幣9 百元）折算1日，判處被告乙○○有期徒刑3
    年2 月，併科罰金新台幣6萬元，罰金如易服勞役，以銀元3
    百元（即新台幣9百元）折算1日，固非無見，然查修正前刑
    法第42條第2項，於修正後刑法第42條第3項已變更罰金易服
    勞役之折算標準，經比較新舊法之結果，以適用修正後刑法
    第42條第3 項有關罰金易服勞役之折算標準較有利於被告。
    被告甲○○上訴意旨否認持有附表一至三之槍枝及子彈，被
    告乙○○上訴意旨以不知所寄藏槍枝具有殺傷力，原審法院
    量刑過重，而指摘原判決不當，雖均無理由，然按原判決易
    服勞役折算標準既未及適用修正後刑法第42條第3 項之規定
    ，即有未合，仍應由本院將原判決予以撤銷改判。爰分別審
    酌被告二人犯罪之動機、目的、手段，持有、寄藏槍彈之數
    量，危害社會秩序之程度，以及被告甲○○、先於偵查及原
    審審理中坦承犯行，嗣於本院否認犯罪，及被告乙○○否認
    犯罪之態度等一切情狀，分別量處如主文所示之刑，並依照
    修正後刑法第42條第2 項規定諭知罰金部分如易服勞役之折
    算標準，以資懲儆。
六、如附表（一）、（二）所示之槍枝，係槍砲彈藥刀械管制條
    例所管制之槍枝，屬違禁物，如上所述，應整體適用修正後
    刑法第38條第1項第1款之規定宣告沒收；至如附表（三）所
    示之子彈，因送鑑定擊發而滅失，自毋庸再為沒收之宣告，
    附此敘明。
據上論斷，應依刑事訴訟法第369條第1項前段、第364條、第299
條第1項前段，修正前槍砲彈藥刀械管制條例第11條第4項，修正
後槍砲彈藥刀械管制條例第8條第4項、第12條第4 項，修正前刑
法第11條前段、第55條、第47條、第38條第1項第1款，修正後刑
法第2條第1項、第42條第3項，判決如主文。
本案經檢察官劉斐玲到庭執行職務。
中    華    民    國    95    年    7    月    27     日
                  刑事第十一庭審判長法  官  張連財
                                    法  官  林明俊
                                    法  官  楊照男
以上正本證明與原本無異。
如不服本判決，應於收受送達後十日內向本院提出上訴書狀，其
未敘述上訴之理由者並得於提起上訴後十日內向本院補提理由書
（均須按他造當事人之人數附繕本）。
                                    書記官 陳秋雄
中    華    民    國    95    年    7    月    27     日
附錄本案論罪科刑法條全文：
槍砲彈藥刀械管制條例第8條
未經許可，製造、販賣或運輸鋼筆槍、瓦斯槍、麻醉槍、獵槍、
空氣槍或第4條第1項第1 款所定其他可發射金屬或子彈具有殺傷
力之各式槍砲者，處無期徒刑或5 年以上有期徒刑，併科新臺幣
1千萬元以下罰金。
未經許可，轉讓、出租或出借前項所列槍枝者，處5 年以上有期
徒刑，併科新臺幣1 千萬元以下罰金。
意圖供自己或他人犯罪之用，而犯前二項之罪者，處無期徒刑或
7年以上有期徒刑，併科新臺幣1千萬元以下罰金。
未經許可，持有、寄藏或意圖販賣而陳列第一項所列槍枝者，處
3年以上10年以下有期徒刑，併科新臺幣7百萬元以下罰金。
第一項至第三項之未遂犯罰之。
槍砲彈藥刀械管制條例第12條
未經許可，製造、販賣或運輸子彈者，處1年以上7年以下有期徒
刑，併科新台幣5百萬元以下罰金。
未經許可，轉讓、出租或出借子彈者，處6月以上5年以下有期徒
刑，併科新台幣3百萬元以下罰金。
意圖供自己或他人犯罪之用，而犯前二項之罪者，處3 年以上10
年以下有期徒刑，併科新台幣7百萬元以下罰金。
未經許可，持有、寄藏或意圖販賣而陳列子彈者，處5 年以下有
期徒刑，併科新台幣3 百萬元以下罰金。
第一項至第三項之未遂犯罰之。
（修正前）槍砲彈藥刀械管制條例第11條
未經許可，製造、販賣或運輸第4條第1項第1 款所稱其他可發射
金屬或子彈具有殺傷力之各式槍砲者，處5 年以上有期徒刑，併
科新臺幣1 千萬元以下罰金。
未經許可，轉讓、出租或出借前項所列槍砲者，處3 年以上10年
以下有期徒刑，併科新臺幣7百萬元以下罰金。
意圖供自己或他人犯罪之用，而犯前二項之罪者，處無期徒刑或
7年以上有期徒刑，併科新臺幣1千萬元以下罰金。
未經許可，持有、寄藏或意圖販賣而陳列第一項所列槍砲者，處
1年以上7年以下有期徒刑，併科新臺幣7 百萬元以下罰金。
第一項至第三項之未遂犯罰之。
附  表（一）：
一、8mmPPK玩具手槍（槍枝管制編號0000000000）
二、9mm貝瑞塔玩具手槍（槍枝管制編號0000000000）
附  表（二）：
一、COLT玩具手槍1枝（槍枝管制編號0000000000）
附  表（三）：
一、 土造子彈2顆


司法院資訊處製作；財團法人民間司法改革基金會備份。
